【裁判字號】    98,交聲,4604
【裁判日期】    981231
【裁判案由】    聲明異議
【裁判全文】
臺灣臺中地方法院交通事件裁定        98年度交聲字第4604號
原處分機關  交通部公路總局臺中區監理所臺中市監理站
異  議  人
即受處分人  甲○○
上列異議人即受處分人因違反道路交通管理處罰條例案件，對於
交通部公路總局臺中區監理所臺中市監理站中華民國九十八年十
二月九日所為之處分（裁監稽違字第裁六一—ＨＤ000000
0號）聲明異議，本院裁定如下：
    主    文
異議駁回。
    理    由
一、原處分機關略以：本件為臺中縣警察局交通警察隊於民國九
    十八年十月三日，以中縣警交相字第ＨＤ0000000號
    違規通知單，逕行舉發異議人即受處分人甲○○所有之車牌
    號碼ＹＪＨ─七六七號重型機車，於同年九月二十三日上午
    九時二十二分許，在臺中縣烏日鄉○○路春源鋼鐵旁，因「
    限速六十公里，經測時速七十二公里，超速十二公里（未滿
    二十公里）」違規，爰依道路交通管理處罰條例第四十條之
    規定，裁罰新臺幣（下同）一千二百元等語。異議人即受處
    分人甲○○則以：伊向監理站申訴道路無限速警告標示，但
    監理站回覆在汽車中央分隔島有設置限速警告標示，惟機車
    駕駛人騎乘機車行駛機慢車道，無法注意到左側三個汽車車
    道之距離遠的警告標示，機慢車和汽車車道之分隔島又有樹
    木遮檔視線，理應設立於機慢車道之右側，提醒機車駕駛人
    注意，以免超速行駛等語而提出聲明異議。
二、按汽車駕駛人，行車速度，超過規定之最高時速六十公里以
    內者，處一千二百元以上二千四百元以下罰鍰，道路交通管
    理處罰條例第四十條定有明文。
三、經查：異議人即受處分人甲○○所有之車牌號碼ＹＪＨ─七
    六七號重型機車，於九十八年九月二十三日上午九時二十二
    分許，行經臺中縣烏日鄉○○路春源鋼鐵旁，經測速器測速
    而超速違規一節，為聲明異議狀所不爭執，且有放大之採證
    照片一幀在卷可憑。按經以科學儀器取得證據資料證明其行
    為違規，當場不能或不宜攔截製單舉發者，得逕行舉發，為
    道路交通管理處罰條例第七條之二第一項第七款所規定，又
    對於汽車駕駛人有行車速度超過規定之最高速限或低於規定
    之最低速限違規行為予以逕行舉發，採用固定或非固定式科
    學儀器取得證據資料證明者，於一般道路須至少於一百公尺
    前，於高速公路、快速公路須至少於三百公尺前，明顯標示
    之，道路交通管理處罰條例第七條之二第二項第九款、第三
    項亦定有明文。衡其立法用意，不外表明科處違規人行政裁
    罰之終極目的，乃在敦促駕駛人依行車速限駕駛，是以科學
    儀器採證，應由主管機關在明顯處告示，用以提醒駕駛人依
    道路限速行駛，以期在駕駛人避免受罰之心理下，達到依行
    車速限駕駛進而維護行車安全之最大效益，然尚非謂如有違
    反，駕駛人即可不依速限行駛，或超速行駛之違規行為即應
    不罰，其理至明（臺灣高等法院臺中分院九十七年度交抗字
    第一二四八號裁定意旨參照）。換言之，駕駛人在一般道路
    、高速公路或快速道路依照規定速限行駛之義務，本不因警
    察機關有無設置前開測速警告標示或是否設立適當而有差別
    ，駕駛人亦不能僅因其在通過裝有測速儀器之路段前，因未
    察覺測速警告標示，即可據以主張其並無超速而免於受罰。
    況於本件異議人上開違規地點前約一百一十一公尺（往大里
    ）及二百四十公尺（往烏日）處，皆已依規定設置明顯可見
    之速限「六十」及「前有測速照相」之固定式告示牌，以提
    醒用路人減速慢行等情，有臺中縣警察局九十八年十一月十
    八日中縣警交字第０九八００七七一０三號函及其後附之照
    片二張在卷足憑，異議人質疑前揭遭舉發超速路段並未設置
    明顯之測速警告標示云云，即無可採。綜上所陳，異議人所
    有前開機車於前揭時、地有超速之違規行為，已足認定；從
    而，原處分機關依道路交通管理處罰條例第四十條之規定，
    裁處異議人罰鍰一千二百元，於法並無不合。本件異議為無
    理由，應予駁回。
據上論斷，應依道路交通案件處理辦法第十九條，裁定如主文。
中    華    民    國    98    年    12    月    31    日
                      交通法庭  法  官  李雅俐
上正本證明與原本無異。
如不服本裁定，應於送達後五日內，向本院提出抗告狀。（應附
繕本）
                                書記官  莊金屏
中    華    民    國    98    年    12    月    31    日

司法院資訊處製作；財團法人民間司法改革基金會備份。
